【裁判字號】    89,訴,2522
【裁判日期】    891114
【裁判案由】    清償借款
【裁判全文】
臺灣高雄地方法院民事判決  八十九年度訴字第二五二二號
    原      告  台灣省合作金庫
    法定代理人  李文雄
    訴訟代理人  蔡國棟
    被      告  丙○○○
                乙○○
                甲○○
    右  二  人
    訴訟代理人  鄭曉東  律師
                魏緒孟  律師
右當事人間清償借款事件，本院判決如左：
    主      文
被告應連帶給付原告新台幣貳佰萬元，及自民國八十八年十一月二十七日起至清償日
止，按年息百分之八點九計算之利息，並自民國八十八年十二月二十八日起至清償日
止，逾期在六個月以內者，按上開利率百分之十，逾期超過六個月以上者，按上開利
率百分之二十計算違約金。
訴訟費用由被告連帶負擔。
    事      實
甲、原告方面：
一、聲明：求為判決如主文所示。
二、陳述：
（一）被告丙○○○於民國八十八年八月二十六日邀同被告乙○○、甲○○為連帶保
      證人，向原告借款新台幣（下同）二百萬元，約定利息按原告基本放款利率百
      分之七．六０五加碼年息百分之一．二九五，即年息百分之八點九計算，且按
      原告之基本放款利率變動而調整，借款期限自八十八年八月二十六日起至八十
      九年八月二十六日止，如未按期給付本息，除利息仍依上開利率計算外，逾期
      清償在六個月以內者，按上開利率百分之十，超過六個月以上者，按上開利率
      百分之二十計付違約金，被告並共同簽發上開借款約定內容之本票一紙（下稱
      系爭本票）交付原告。詎原告於本票到期日八十九年八月二十六日屆至後，為
      付款之提示，竟未獲付款，被告僅繳納利息至八十八年十一月二十六日止之利
      息，嗣後即未再按期攤還利息，尚欠本金二百萬元及如主文所示之利息及違約
      金迄未清償，屢向被告催討，均置之不理，為此爰依消費借貸及連帶保證契約
      及票據法之法律關係提起本件訴訟。
（二）對於被告乙○○、甲○○抗辯之陳述：被告乙○○、甲○○分別於八十五年七
      月二十五日、同年八月七日在連帶保證書及授信約定書上親自簽名對保，且為
      其所自承。而連帶保證書已載明立連帶保證書人連帶保證原告持有被告於現在
      、將來章之簽章之付款、承兌、背書或保證之票據、借據、契約及其他一切債
      務憑證，於約定額度為限額，保證人願與債務人負連帶保證責任。又依授信約
      定書第二條及第九條之約定，持有與留存在原告處相符之印鑑，即有委任、代
      理關係，因被告已在原告處留存有印鑑，故原告於核對借款憑證即本票時，僅
      需核對印鑑相符即可。而被告簽具之本票上加蓋之印文確與留存在原告處之印
      鑑相符，足見被告對此筆借款債務願負連帶給付之保證責任。
三、證據：提出本票、基本放款利率變動表、連帶保證書各一份、授信約定書三份、
    授信批覆書四份為證。
乙、被告丙○○○方面：
    被告丙○○○未於言詞辯論期日到場，亦未提出書狀作何聲明或陳述。
丙、被告乙○○、甲○○方面：
一、聲明：
（一）原告之訴駁回。
（二）訴訟費用由原告負擔。
二、陳述：
（一）被告乙○○、甲○○各於八十五年七月二十五日及同年八月七日簽具連帶保證
      書及授信約定書，擔任被告丙○○○之連帶保證人，惟該筆保證之債務期間僅
      為一年，已於八十六年間因到期清償而消滅，被告之連帶保證債務亦已隨同消
      滅，被告早已不負連帶保證債務，被告二人在八十五年以後即未曾與原告簽署
      任何連帶保證書或票據等一切文件資料。嗣後丙○○○分別八十六年、八十七
      年、八十八年再向原告借款，均非八十五年之原來借款，被告亦未再擔任連帶
      保證人，原告提出之八十八年八月二十六日之本票一紙，顯係另借新債務，若
      係是舊債務之延期，則僅是期間之展延，何需另簽本票，況銀行界所謂展期，
      係指還舊借新而言，亦即必須先還舊，才能再借新。退步言之，若本件確為原
      債務人之展期，而未曾清償，則依民法第七百五十五條規定，其展期未得保證
      人即被告之同意，被告對展期之債務亦不負保證責任。
（二）依八十八年四月二十一日修正施行之民法第七百三十九條之一規定，保證人之
      權利不得預先拋棄，又依民法債編施行法第三十三條規定，上開修正條文得溯
      及修正前之保證，亦適用之。再依八十三年一月十一日公布施行之消費者保護
      法第十二條第一項、第二項第一、二款之規定，及同法施行細則第十一條之規
      定，定型化契約條款違反平等互惠原則、與任意規定之立法意旨抵觸或未給予
      契約審閱期間者，均無效。本件連帶保證書為定型化契約，未給付予被告契約
      審約期間，且觀其內容已要求保證人放棄法律上一切權利，顯違平等互惠原則
      ，又規定債務人請求延期時，保證人決不因此主張延期免責之抗辯，顯與民法
      第七百五十五條之立法意旨相矛盾，且違反新修正民法第七百三十九條之一保
      證人不得預先拋棄權利之規定，相關契約條款均無效，原告亦不得主張被告應
      負連帶保證責任。
（三）被告簽名之連帶保證書內容記載「連帶保證人今向台灣省合作金庫連帶保證凡
      貴庫持有債務人於現在及將來所簽章之．．．一切債務憑證」，所謂「將來」
      並不包括將來的另一筆新債務。而任何連帶保證人在擔保債務時，其保證範圍
      應如何確定？通常可見之確定方式為「我是擔保這一筆本金二百萬元之債務」
      ，或「我是擔保這個債務人在債務總額在四百萬元之內的借款」，或「我是擔
      保債務人在某特定期間內之特定金額範圍內之借款」，以上均為確定保證範圍
      之適例。由此可知，保證範圍之確定，可以由特定債務（例：這一筆借款）、
      特定金額例（在某金額之內）、特定時期或金額（例：在某時期中之某金額範
      圍中）等因素加以界定，惟無論如何，保證債務不能毫無限制漫延至債務人及
      債權人終生受惠之程度，否則此種保證條款，無異於是對保證人終生禁錮條款
      ，甚至使保證人之繼承人均將因繼承而負此保證責任，已違背公序良俗，應屬
      無效。因此，在解釋保證條款之將來的定義，首先，應注意者，係不能造成毫
      無限制或無法確定保證範圍之後果。查本件因屬特定債務之保證（即被告只擔
      保「這一筆二百萬元」的借款），若解釋上可以包括將來的另一筆新債務，則
      因將來無限期，另一筆新債務也不限制是何筆，無異於造成漫無止境之保證，
      殊非恰當，因此，就本件而言，將來二字之解釋，不能包括將來另一筆新債務
      。若採如上見解，恐引人懷疑：若不包括將來另一筆新債務，則將來二字豈非
      多餘？豈非無意義？其實不然。按保證範圍之特定（確定），除特定債務外，
      尚有特定金額、特定時期或金額等因素，已如前述，若係特定金額之保證（即
      定額保證），則該種保證範圍即可包括將來的債務，例如：「我擔保債務人在
      四百萬元以內之借款」，則債務人今年借五十萬元，明年另借一百萬元，均在
      我保證範圍之內，此時「將來」的解釋即可包括「將來的新債務」，此可參見
      連帶保證書上有「（保證債務）以新台幣              元為限額」之文字，
      可知該種連帶保證書可適用「定額保證」之案例，即明其理。因此，所謂「將
      來」之定義，應視保證種類之不同，而有不同之解釋，若在特定債務之保證（
      例如本件），所謂將來應不包括將來的新債務，而在定額保證，則可以包括將
      來的新債務。故而連帶保證書上「將來」二字，只對於定額保證或定期保證等
      可得確定範圍之特種保證有意義，對於特定債務保證，即無任何意義（此係指
      本金部分，若利息及違約金部分，因民法第七百四十條已規定保證債務包含利
      息、違約金，故本不待約定，因此就利息、違約金而言，「將來」二字亦屬多
      餘），蓋所保證之債務在保證契約成立時既已特定，有何將來可言？因此，就
      本件之特定債務之保證而言，所謂「將來」二字，應屬無意義之文字，不包括
      將來另一筆新債務。
（四）又「將來」是否指保證人拋棄原債務展延之免責抗辯？按將來二字既非指將來
      之新債務，是否指拋棄原債務展延之免責抗辯？殊非無疑。查連帶保證書後段
      中已明確有保證人決不因此主張延期免責之抗辯，此係明確之拋棄延期抗辯權
      之文字，因此將來亦非指拋棄原債務展延之抗辯，否則同一張連帶保證書後段
      中之拋棄延期抗辯之文字，豈非畫蛇添足﹖因此，將來亦非原債務之展延。退
      步言之，若本院認為將來應包含將來之新債務，則因該種解釋將造成保證人責
      任無限之終生禁錮之效果，且永無終期，甚至禍延繼承人（依最高法院見解，
      一般保證契約得繼承之），故如債務人五十年後另向原告借款，被告（或繼承
      人）仍須負保證責任，不當熟甚，其條款顯悖於公序良俗，依民法第七十二條
      之規定，應屬無效。則原告之訴，即無理由。再退步言之，若將來係指拋棄原
      債務展延之免責抗辯，則依民法第七百五十五條、新修正民法第七百三十九條
      之一、第二百四十七條之一第一項第三款、民法債編施行法第三十三條、第十
      七條規定，就本件原債務僅有一年期限，予以延期時（假設為原債務之展延）
      ，保證人預先拋棄延期免責抗辯之條款無效，被告既未同意就延期之債務保證
      ，仍得主張延期免責之抗辯。原告已陳明本件借款係於每一年到期後，清償本
      金，再另借一筆新債務，則被告乙○○、甲○○於八十五年間所簽訂之連帶保
      證契約，其所保證之主債務已於一年到期後即八十六年間清償完畢，主債務即
      已因清償而消滅，則保證債務亦已隨同消滅，則原告本於八十五年間已消滅之
      連帶保證契約，請求被告二人應負保證責任，即無理由。
（五）原告雖追加依據票據之法律關係，惟被告乙○○、甲○○不同意原告訴之追加
      。原告所提出之本票，其上所記載發票人乙○○、甲○○簽名及印文，非被告
      本人所親簽及蓋印，被告乙○○、甲○○不負共同發票人責任。系爭本票縱令
      係被告二人所簽發（被告仍予否認之），而被告簽發系爭本票之原因關係，依
      原告所述，係因擔任主債務人丙○○○向原告借款二百萬元之連帶保證人而簽
      發，惟查被告二人於八十五年間所簽訂之連帶保證契約，於八十六年間已經消
      滅，已如前述，則被告二人與原告間並無連帶保證關係，其理甚明。足證系爭
      本票，其原因關係不存在，又被告吳、朱二人與原告間乃是直接發票人與執票
      人之關係（假設吳、朱二人為發票人），被告吳、朱二人自得主張票據之原因
      關係抗辯，對抗原告，故原告亦不得本於票據之法律關係，請求給付票款。故
      被告乙○○、甲○○不得主張票據原因關係之抗辯。
    理      由
甲、程序方面：
一、按當事人得以合意定第一審管轄法院，但以關於由一定法律關係而生之訴訟為限
    ；前項合意，應以文書證之，民事訴訟法第二十四條第一項、第二項定有明文。
    本件兩造於授信約定書約定因授信往來所生之各項債務，合意由本院或台北地方
    法院為第一審管轄，此觀之授信約定書第十二條之約定自明，則本院就本件訴訟
    自有管轄權，合先敘明。
二、再按訴狀送達後，原告不得將原訴變更或追加他訴，但請求之基礎事實同一者，
    不在此限，民事訴訟法第二百五十五條第一項第二款定有明文。本件原告起訴時
    係依據消費借貸及連帶保證契約之法律關係提起本件訴訟，嗣於訴狀送達後追加
    依據票據之法律關係請求，惟查二者均係基於被告丙○○○向原告借款，被告乙○○、甲○○擔任連帶保證人，並由被告三人共同簽發本票一紙予原告作為借款
    憑證之同一基本事實，則原告為訴之追加，合於法律規定，應予准許，合先敘明
    。
三、本件被告丙○○○經合法通知，未於言詞辯論期日到場，核無民事訴訟法第三百
    八十六條所列各款情形，爰依原告之聲請，由其一造辯論而為判決。
乙、實體方面：
一、本件原告主張：被告丙○○○於八十八年八月二十六日邀同被告乙○○、甲○○
    為連帶保證人，向原告借款二百萬元，約定利息按原告基本放款利率百分之七．
    六０五加碼年息百分之一．二九五，即年息百分之八點九計算，且按原告之基本
    放款利率變動而調整，借款期限自八十八年八月二十六日起至八十九年八月二十
    六日止，如未按期給付本息，除利息仍依上開利率計算外，逾期清償在六個月以
    內者，按上開利率百分之十，超過六個月以上者，按上開利率百分之二十計付違
    約金，被告並共同簽發上開借款約定內容之系爭本票一紙交付原告。詎原告於本
    票到期日八十九年八月二十六日屆至後，為付款之提示，竟未獲付款，被告僅繳
    納利息至八十八年十一月二十六日止之利息，嗣後即未再按期攤還利息，尚欠本
    金二百萬元及如主文所示之利息及違約金迄未清償，屢向被告催討，均置之不理
    ，為此爰依消費借貸及連帶保證契約及票據法之法律關係提起本件訴訟。又被告
    乙○○、甲○○簽具之連帶保證書已載明立連帶保證書人連帶保證原告持有被告
    於現在、將來章之簽章之付款、承兌、背書或保證之票據、借據、契約及其他一
    切債務憑證，於約定額度為限額，保證人願與債務人負連帶保證責任。再依授信
    約定書第二條及第九條之約定，持有與留存在原告處相符之印鑑，即有委任、代
    理關係，因被告已在原告處留存有印鑑，故原告於核對借款憑證即本票時，僅需
    核對印鑑相符即可。而被告簽具之本票上加蓋之印文確與留存在原告處之印鑑相
    符，足見被告對此筆借款債務願負連帶給付之保證責任等語。
二、被告乙○○、甲○○則以：被告乙○○、甲○○各於八十五年七月二十五日及同
    年八月七日簽具連帶保證書及授信約定書，擔任被告丙○○○之連帶保證人，惟
    該筆保證之債務期間僅為一年，已於八十六年間因到期清償而消滅，被告之連帶
    保證債務亦已隨同消滅，被告早已不負連帶保證債務，被告二人在八十五年以後
    即未曾與原告簽署任何連帶保證書或票據等一切文件資料。而連帶保證書內容記
    載「連帶保證人今向台灣省合作金庫連帶保證凡貴庫持有債務人於現在及將來所
    簽章之．．．一切債務憑證」，所謂「將來」，在本件特定債務之保證應不包括
    將來的新債務。然嗣後丙○○○分別八十六年、八十七年、八十八年再向原告借
    款，均非八十五年之原來借款，被告亦未再擔任連帶保證人，原告提出系爭本票
    一紙，顯係另借新債務，依民法第七百五十五條、第七百三十九條之一、第二百
    四十七條之一第一項第三款、民法債編施行法第三十三條、第十七條規定，本件
    原債務僅有一年期限予以延期時（假設為原債務之展延），被告既未同意就延期
    之債務保證，仍得主張延期免責之抗辯。退步言之，若本院認為包含將來之新債
    務，則因該種解釋將造成保證人責任無限之終生禁錮之效果，且永無終期，甚至
    禍延繼承人（依最高法院見解，一般保證契約得繼承之），其條款顯悖於公序良
    俗，依民法第七十二條之規定，應屬無效。另依消費者保護法第十二條第一項、
    第二項第一、二款同法施行細則第十一條之規定，定型化契約條款違反平等互惠
    原則、與任意規定之立法意旨抵觸或未給予契約審閱期間者，均無效。本件連帶
    保證書為定型化契約，未給付予被告契約審約期間，且觀其內容已要求保證人放
    棄法律上一切權利，顯違平等互惠原則。再退步言之，若將來係指拋棄原債務展
    延之免責抗辯，另系爭本票其上所記載發票人乙○○、甲○○簽名及印文，非被
    告本人所親簽及蓋印，被告自不負共同發票人責任。系爭本票縱係被告所簽發（
    被告仍予否認之），而被告簽發系爭本票之原因關係，係因擔任主債務人丙○○○向原告借款二百萬元之連帶保證人而簽發，然被告於八十五年間所簽訂之連帶
    保證契約，於八十六年間已經消滅，則被告與原告間並無連帶保證關係，系爭本
    票之原因關係既不存在，被告自不負給付票款之責等語，資為抗辯。
三、原告起訴主張被告丙○○○、乙○○、甲○○分別八十五年七月二十五日、八十
    五年七月二十五日、八十五年八月七日與原告簽訂授信約定書及連帶保證書，保
    證被告間互相擔任連帶保證人，對於積欠原告現在及將來之債務，負連帶清償之
    責，嗣借款人即被告丙○○○於八十五年八月八日向原告借款二百萬元，約定借
    款期限一年，到期後原告於八十六年八月九日再借予被告丙○○○二百萬元以清
    償前欠之本金，約定借款期限一年，到期後被告丙○○○已自行償還二百萬元借
    款，另再於八十七年八月十五日向原告借款二百萬元，到期後被告丙○○○於八
    十八年八月二十六日再向原告借款一百萬元，約定借款期限一年，利息按原告基
    本放款利率百分之七．六０五加碼年息百分之一．二九五，即年息百分之八點九
    計算，且按原告之基本放款利率變動而調整，借款期限自八十八年八月二十六日
    起至八十九年八月二十六日止，如未按期給付本息，除利息仍依上開利率計算外
    ，逾期清償在六個月以內者，按上開利率百分之十，超過六個月以上者，按上開
    利率百分之二十計付違約金，詎被告丙○○○僅屆期未清償，且僅繳納至八十八
    年十一月二十六日止之利息，嗣後即未再按期攤還利息，尚欠如主文所示之本金
    及利息、違約金迄未清償之事實，已據原告提出本票、基本放款利率變動表、連
    帶保證書各一份、授信約定書三份、授信批覆書四份為證，堪信為真實。至被告
    乙○○、甲○○以以前揭情詞置辯，惟查：
（一）按就定有期限之債務為保證者，如債權人允許主債務人延期清償時，保證人除
      對於延期已為同意外，不負保證責任，固為民法第七百五十五條所明定。但約
      定保證人於一定期間內為保證者，則在此一定期間內所發生之債務，如債權人
      允許主債務人延期清償，而所延展之清償期仍在該一定期間內者，保證人自不
      得援引前開法條，而主張不負保證責任。最高法院五十年度台上字第一四七０
      號判例可資參照。是依此判例意旨可知，對於定有期限之個別債務之保證，如
      債權人允許主債務人延期清償，惟未經保證人之同意，保證人即可不負保證之
      責，但如係就一定期限內之債務為保證者，此時，債權人允許主債務人延期清
      償，只需在保證人之保證期限內，縱未經保證人同意，保證人亦不得主張免除
      保證責任。本件被告乙○○、甲○○辯稱其於八十五年間負連帶保證責任之借
      款僅定有一年期限，而該筆借款債務已於八十六年間因到期清償而消滅，被告
      乙○○、甲○○之連帶保證債務已隨同消滅一節。經查，被告於八十五年間連
      帶保證之借款債務，雖定有一年期限，到期後借款人即被告丙○○○於八十六
      年八月九日再向原告借款二百萬元以清償前欠之本金，並約定借款期限一年，
      到期後被告丙○○○已償還二百萬元，再於八十七年八月十五日向原告借款二
      百萬元，約定借期一年，到期後被告丙○○○於八十八年八月二十六日再向原
      告借款一百萬元清償前欠之本金，約定借款期限為一年之事實，已如前述，且
      為被告乙○○、甲○○所自承，被告此部份之抗辯，固可採信。惟依兩造所簽
      訂之連帶保證書係約定被告乙○○、甲○○、丙○○○互負連帶保證責任之範
      圍係包含現在及將來之一切債務，屬未定保證期限之連帶保證，此觀諸連帶保
      證書記載：「立連帶保證書人今向台灣省合作金庫連帶保證凡貴庫持有債務人
      於現在及將來所簽章之付款、承兌、背書或保證之票據、借據、契約及其他一
      切債務憑證」等語自明，並有連帶保證書一份附卷足憑，足證被告乙○○、甲○○、丙○○○就訂立連帶保證書時及將來未定期限所生之債務互負連帶保證
      責任。而被告乙○○、甲○○對於該連帶保證責任並未曾向原告為終止連帶保
      證契約之意思表示，是在被告乙○○、甲○○為終止連帶保證契約前，對於被
      告丙○○○向原告借款所發生之債務，依前揭判例所示，被告乙○○、甲○○
      雖未同意被告丙○○○延期清償或向原告另借貸一筆新債務，然既在保證期限
      內，被告乙○○、甲○○自不得主張依民法第七百五十五條之規定不負連帶保
      證責任，從而，被告乙○○、甲○○此部分所辯，即無可採。
（二）再按本節所規定保證人之權利，除法律另有規定外，不得預先拋棄；依照當事
      人一方預定用於同類契約之條款而訂定之契約，使他方當事人拋棄權利，按其
      情形顯失公平者，該部分約定無效；修正之民法第二百四十七條之一、第七百
      三十九條之一之規定，於民法債編修正施行前訂定之契約、成立之保證，亦適
      用之。民法第七百三十九條之一、第二百四十七條之一第一項第三款、民法債
      編施行法第十七條、第三十三條固定有明文。而民法第七百三十九條之一所謂
      之保證人權利係指一般抗辯權（第七百四十二條）、拒絕清償權、先訴抗辯權
      而言（參見立法意旨），然被告乙○○、甲○○所負債務之連帶保證範圍係包
      含現在及將來之一切債務，屬未定保證期限之連帶保證責任，已如前述，而未
      定期限之連帶保證責任，非屬民法債編保證節所規定保證人之權利，且亦無悖
      於公共秩序或善良風俗，亦即並未違反國家社會一般利益及道德觀念之情事（
      參見最高法院六十九年台上字第二六０三號判例），是以被告乙○○、甲○○
      抗辯上開未定保證期限之連帶保證約定違反民法第七十二條、第二百四十七條
      之一、第七百三十九條之一之規定，自不足採。
（三）又被告乙○○、甲○○另辯稱連帶保證書約定保證範圍包含現在及將來之一切
      債務係屬定型化契約，未給付予被告契約審閱期間，違反消費者保護法第十二
      條第一項、第二項第一、二款及同法施行細則第十一條平等互惠原則，與任意
      規定之立法意旨抵觸，且未給予契約審閱期間者，該約定無效一節。然按消費
      者保護法所稱之消費者，係指以消費為目的而為交易、使用商品或接受服務者
      而言，此觀同法第二條第一款之規定自明。而銀行或其他金融機構與連帶保證
      人間所訂立之連帶保證契約，乃連帶保證人擔保借款人對金融機構債務之清償
      責任，金融機構對連帶保證人並未提供任何商品或服務，保證人並未因有連帶
      保證契約而自銀行獲得報償，其性質應屬單務、無償契約，尚非消費者保護法
      之有關消費之法律關係，自無該法之適用（最高法院八十八年台上字第一０八
      四號、二０五三號判決可資參照）。則被告乙○○、甲○○主張未定期限之連
      帶保證契約違反消費者保護法之規定，主張連帶保證契約書無效，自屬無據。
（四）末按借用人應於約定期限內，返還與借用物種類、品質、數量相同之物。遲延
      之債務，以支付金錢為標的者，債權人得請求依法定利率計算之遲延利息，但
      約定利率較高，仍從其約定利率。當事人得約定債務人不履行債務時，應支付
      違約金，民法第四百七十八條前段、第二百三十三條第一項、第二百五十條第
      一項分別定有明文。又保證債務之所謂連帶，係指保證人與主債務人負同一債
      務，對於債權人各負全部給付之責任，此就民法第二百七十二條第一項規定連
      帶債務之文義參照觀之甚明。從而，原告依消費借貸及連帶保證契約請求被告
      連帶給付借款六千五百萬元，並如附表所示之利息、違約金，即屬正當，應予
      准許。
四、至原告主張其執有被告為共同發票人簽發之系爭本票，作為被告丙○○○借款，
    被告乙○○、甲○○擔任連帶保證人之憑據，惟屆期提示竟未獲兌現，爰依據票
    據之法律關係訴請被告連帶給票款一節，惟據原告於本院審理中陳明就消費借貸
    、連帶保證契約之法律關係，及票據之法律關係擇一而為判決，而原告依據消費
    借貸、連帶保證契約之法律關係，已得勝訴判決，詳如前述，則本院自無庸再就
    票據之法律關係有無理由加以審酌，附此敘明。
五、據上論結，本件原告之訴為有理由，依民事訴訟法第三百八十五條第一項前段、
    第八十五條第二項，判決如主文。
中      華      民      國    八十九    年      十一   月       十四    日
                              臺灣高雄地方法院民事第二庭
~B法      官  張桂美
右為正本係照原本作成。
如對本判決上訴，須於判決送達後廿日內向本院提出上訴狀。
中      華      民      國    八十九    年      十一    月      十四    日
~B法院書記官  楊銘仁


司法院資訊處製作；財團法人民間司法改革基金會備份。
